臺灣高等法院臺中分院刑事判決　　　　94年度上訴字第1077號
上　訴　人　臺灣台中地方法院檢察署檢察官
被　　　告　乙○○
上列上訴人因被告誣告案件，不服臺灣臺中地方法院94年度訴字
第552號中華民國94年4月7日第一審判決 （起訴案號：臺灣臺中
地方法院檢察署93年度偵字第8898號及併案審理94年度偵字第65
49號），提起上訴，本院判決如下：
    主　　  文
原判決撤銷。
乙○○意圖他人受刑事處分，向該管公務員誣告，處有期徒刑捌
月，緩刑年。
    事  　　實
一、緣乙○○經營之艾肯商務科技股份有限公司（以下簡稱艾肯
    公司）與丙○○合作銷售加州健身卡上網套件等業務，於92
    年12月初乙○○因業務需要，簽發發票人艾肯公司、付款人
    台灣中小企業銀行忠明分行，發票日 93年2月25日、面額新
    台幣（下同）110萬元、票號AR0000000號；發票日93年3月1
    5日、面額220萬元、票號AR0000000號之支票2紙，經由丙○○向江文標票貼，而由江文標交付基隆市第一信用合作社簽
    發、付款人台灣銀行、發票日92年12月8日，票號AE0000000
    號、面額110萬元；票號AE0000000號、面額180萬元之支票2
    紙，由艾肯公司如期提示兌現；又丙○○另於雙方合作銷售
    加州健身卡上網套件等業務取得發票人乙○○、付款人為玉
    山商業銀行大墩分行、票號AE0000000號、發票日93年2月25
    日、面額10萬元之支票 1紙。嗣乙○○與丙○○因加州健身
    卡上網套件銷售業務發生糾紛，乙○○明知上開票號AR0000
    000號及AR0000000號之支票2紙， 係經由丙○○交付江文標
    票貼之支票；上開票號AE0000000號1紙係丙○○因業務取得
    之支票，均未遺失。竟先於93年2月16日以票號AE0000000支
    票遺失為由，向玉山商業銀行大墩分行辦理掛失，填具遺失
    票據申報書，轉報警察機關協助偵查侵占遺失物之罪嫌；繼
    而再於 93年2月19日以票號AR0000000號及AR0000000號支票
    遺失為由，向台灣中小企銀忠明分行辦理掛失，並填具遺失
    票據申報書，轉報警察機關協助偵查侵占遺失物及竊盜罪嫌
    。嗣丙○○提示前開票號 AE0000000號支票，新竹市警察局
    第三分局刑事組員警乃通知乙○○於 93年3月31日前往警局
    製作筆錄，乙○○仍堅稱該支票係遺失，並意圖丙○○受刑
    事處分，誣告丙○○侵占前開遺失之票號 AE0000000號支票
    。
二、案經新竹市警察局第三分局報告台灣台中地方法院檢察署檢
    察官偵查起訴及併案審理。
    理 　　 由
一、訊據被告乙○○矢口否認有何誣告犯行，辯稱：伊簽發上開
    發票人艾肯公司、付款人台灣中小企業銀行忠明分行，發票
    日93年2月25日、面額新台幣（下同）110萬元、票號AR0000
    000號；發票日93年3月15日、面額220萬元、票號AR0000000
    號之支票 2紙，係要交給廠商之支票，時間到了廠商沒有收
    到款，但我們還是必需把貨款給廠商，我找不到丙○○才會
    去辦理掛失。又簽發票號AE0000000號、面額 10萬元支票係
    欲購買股票使用，簽好後，伊將該支票放在公文夾內，曾經
    攜帶前開公文夾到外洽公，因此，伊不敢肯定該支票究在何
    時、何地遺失，但伊確實未將該支票交付予丙○○。當初伊
    發現該紙支票遺失，僅係依法定程序申報權利，並未針對何
    人，嗣警局通知伊前去製作筆錄，告知係丙○○提示該紙支
    票，並問伊是否針對丙○○提起告訴，伊才依法提起告訴，
    並無誣告之犯意等語。惟查：
(一)、被告乙○○於92年12月初因業務需要，簽發發票人艾肯公司
    、付款人台灣中小企業銀行忠明分行，發票日93年2月25 日
    、面額110萬元、票號AR0000000號；發票日 93年3月15日、
    面額200萬元、票號AR0000000號之支票2紙，經由丙○○向
    江文標票貼，而由江文標交付基隆市第一信用合作社簽發、
    付款人台灣銀行、發票日92年12月8日，票號AE0000000號、
    面額110萬元；票號AE0000000號、面額180萬元之支票2紙予
    艾肯公司如期提示兌現等情，業據證人丙○○證述無訛（他
    1592號卷第9、16、38頁），並有台灣銀行基隆分行 93年12
    月14日以基隆營第00000000001號函函覆艾肯公司有於92年1
    2月12日將江文標交付之上開票號AE0000000號、面額 110萬
    元及票號AE0000000號、面額180萬元之支票 2紙提示兌現，
    並檢送支票影本2紙（他1592號卷第55、56頁） ，以及江文
    標於被告將艾肯公司簽發之上開共計310萬元支票2紙掛失止
    付後，以書狀向台灣台中地方法院申報上開發票人艾肯公司
    ，發票日 93年2月25日、面額110萬元、票號AR0000000號及
    發票日 93年3月15日、面額200萬元、票號AR0000000號之支
    票2紙票據權利之民事申報權利狀影本在卷可稽 （他1592號
    卷第69至71頁），而被告亦坦承艾肯公司有收到江文標交付
    之上開共計290萬元支票2紙（他1592號卷第20頁）。又被告
    曾書寫內容為「江醫師：這兩張票已送至法院止付，因此就
    算存入也領不到．．．此事本是丙○○先生所引起，我有方
    法制裁他，讓您平安領到錢，但須互相配合．．．PS：請您
    將本（支）票收好，這兩張票暫時勿存入，以免官司麻煩到
    您。」等語之信箋予江文標（他1592號卷第68頁），證人即
    告訴人丙○○亦證稱：「93年2月14日與被告在風尚人文咖
    啡館商談，重點是談合作案失敗，及透過我的友人進行票貼
    之上開310萬元要讓它跳票，讓我學到教訓．．．被告說310
    萬元支票背書人是我，若跳票我也必須負責，被告還跟我說
    ，退票如留下紀錄的話，對我在商場的影響很大。」（原審
    卷第41頁），足見被告明知艾肯公司簽發之上開共計 310萬
    元支票 2紙，已經由丙○○持向江文標票貼上開艾肯公司提
    示兌現共計290萬元支票2紙，且當時為江文標持有中之事實
    ，甚為灼然。
(二)、被告乙○○與告訴人丙○○因加州健身卡上網套件銷售業務
    發生糾紛，雙方分別於 93年2月6日及93年2月14日在風尚人
    文咖啡館商討解決方案，在證人甲○○見證下兩造於 93年2
    月6日簽下「簽約見證書」；93年2月14日簽下交付佣金「收
    據」，亦據被告供明在卷（本院卷第58頁），並有簽約見證
    書及收據各一紙在卷可稽 （偵8898卷第9頁、原審卷第61頁
    ），是被告與告訴人丙○○間確因加州健身卡上網套件合作
    銷售業務發生糾紛，可以認定。
(三)、上開艾肯公司簽發之發票日93年2月25日、面額110萬元、票
    號AR0000000號及發票日 93年3月15日、面額200萬元、票號
    AR0000000號之支票2紙，被告以遺失為由於 93年2月19日向
    台灣中小企銀忠明分行辦理掛失，並填具遺失票據申報書，
    轉報警察機關協助偵查侵占遺失物及竊盜罪嫌，有遺失票據
    申報書影本、票據掛失止付通知書影本在卷可稽（他1592號
    第42、43頁），並為被告所不爭執，是被告明知江文標交付
    之基隆市第一信用合作社簽發、付款人台灣銀行、發票日92
    年12月8日，票號AE0000000號、面額110萬元；票號AE00000
    00號、面額180萬元之2紙支票，其所經營之艾肯公司已如期
    提示兌現，而上開艾肯公司簽發共計310萬元2紙支票為江文
    標取得並持有中，卻因與丙○○間發生加州健身卡上網套件
    銷售業務糾紛，竟以遺失為由，向警察機關該管公務員請求
    協助偵查侵占遺失物及竊盜罪嫌，其此部分未指定犯人誣告
    之犯行，至為明確，被告辯稱上開艾肯公司簽發共計 310萬
    元之 2紙支票，係交給廠商之支票，屆期廠商沒有收到款項
    ，因找不到丙○○才去辦理掛失云云，顯非可採。
(四)、被告曾與丙○○合作銷售加州健身卡上網套件等業務，業據
    被告陳明在卷，丙○○於雙方業務合作關係期間取得發票人
    乙○○、付款人為玉山商業銀行大墩分行、票號 AE0000000
    號、發票日93年2月25日、面額10萬元之支票1紙等情，亦據
    證人丙○○證述在卷 （偵8898號卷第6、20、21頁、原審卷
    第37、39頁）。證人甲○○於偵查中亦證稱：「．．．丙○○打電話要約乙○○出來解決支票的事情，他均不接電話，
    後來我在93年02月14日打電話給乙○○，要跟他談之前合作
    發生糾紛的和解，他當時有提到要丙○○退還他10萬元支票
    的事情．．．。」（偵8898號卷第21頁）；於原審證稱：「
    被告在93年02月14日，我在車上，因丙○○打電話給被告，
    被告不接，我就拿我自己的手機打電給被告，我問被告說，
    可否出來，我就跟被告講說，我們要把7萬5千元還給被告，
    被告就說應該還有一張10萬元的支票，後來我就與被告約在
    台中大里的風尚人文咖啡館見面，．．。」（原審卷第48頁
    ），而被告亦自承雙方確有於93年02月6日及93年2月14日在
    風尚人文咖啡館商討解決方案，並在證人甲○○見證下兩造
    簽下簽約見證書及交付佣金「收據」。參以被告於嗣後因證
    人丙○○仍未將上開10萬元支票交還，而故意將上開票貼之
    310萬元支票2紙辦理掛失止付，均業如前述，可見證人丙○○、甲○○證述被告明知上開10萬元支票於被告掛失止付前
    係在證人丙○○持有中之事實，尚屬非虛。
(五)、反觀被告於偵查中供稱：「．．．這張票原先我是要到寶來
    證券買股票的，是透過丙○○介紹，他說要安排我跟董事長
    見面，我就先將支票開好，只有受款人沒有寫，其他部分已
    經記載完備，我並且將支票撕下來夾在我的公文夾內，我將
    公文夾放在我跟丙○○共同承租地址，支票是丙○○私自拿
    去的．．．。」（偵8898號卷第20頁）；於原審則供稱：「
    ．．．我簽好支票後，曾經有把公文夾帶到外面去洽公，曾
    經到過美商加州健康俱樂部跟林小姐碰面，也有跟廣通科技
    張小姐碰面，也有跟丙○○到外面咖啡廳洽公，所以我不敢
    肯定該支票在什麼地點，什麼時候遺失．．．」（原審卷第
    13頁）；被告於遺失票據申報書內票據喪失地點申報為「台
    北車站總站北邊出口」，有遺失票據申報書在卷可稽（偵88
    98號卷第14頁），被告對於該10萬元支票遺失之地點所述前
    後矛盾不一，足徵被告所述虛惘不實，不足採信。
(六)、按告訴人、證人之陳述有部分前後不符，或相互間有所歧異
    時，究竟何者為可採，法院仍得本其自由心證予以斟酌，非
    謂一有不符或矛盾，即應認其全部均為不可採信；尤其關於
    行為動機、手段及結果等之細節方面，告訴人之指陳，難免
    故予誇大，證人之證言，有時亦有予渲染之可能；然其基本
    事實之陳述，若果與真實性無礙時，則仍非不得予以採信，
    最高法院74年度台上字第1599號判例參照。本件證人丙○○
    、甲○○對於丙○○於何處取得上開10萬元支票，雖作不一
    致之陳述，然其二人對於被告明知上開10萬元支票係證人丙○○與被告合作銷售加州健身卡上網套件業務而持有之基本
    事實，則無二致，自非不得予以採信。
(七)、被告於93年02月16日以發票人乙○○、付款人為玉山商業銀
    行大墩分行、票號AE0000000號、發票日93年2月25日、面額
    10萬元之支票 1紙遺失為由，向玉山商業銀行大墩分行辦理
    掛失，填具遺失票據申報書，轉報警察機關協助偵查侵占遺
    失物之罪嫌。嗣證人丙○○提示前開票號AE0000000號 10萬
    元支票，新竹市警察局第三分局刑事組員警通知被告於93年
    3月31日前往警局製作筆錄， 被告仍堅稱該支票係遺失，並
    意圖丙○○受刑事處分，誣告丙○○侵占前開遺失之票號AE
    0000000 號支票等情，業據被告供明在卷，並有遺失票據申
    報書、掛失止付票據提示人資料查報表、台灣票據交換所台
    中市分所退票理由單影本、支票影本、台灣票據交換所台中
    市分所93年3月9日台票中字第930288號函影本在卷可稽（偵
    8898號卷第11至14頁）。被告明知上開10萬元支票係證人丙○○因與被告合作銷售加州健身卡上網套件業務而持有，竟
    以遺失為由，向警察機關該管公務員請求協助偵查侵占遺失
    物罪嫌，嗣後於證人丙○○提示前開10萬元支票，新竹市警
    察局第三分局刑事組員警通知被告於 93年3月31日前往警局
    製作筆錄，乙○○仍堅稱該支票係遺失，並意圖丙○○受刑
    事處分，誣告丙○○侵占前開10萬元支票，其誣告之犯行，
    亦臻明確。
(八)、被告雖辯稱上開10萬元支票放在公文夾內，確實未將該支票
    交付予丙○○云云。然上開10萬元支票如非被告交付予證人
    丙○○，而係證人丙○○非法取得則被告於93年2月6日及93
    年2月14 日與證人丙○○、甲○○商討合作銷售加州健身卡
    上網套件業務時，已知證人丙○○持有該10萬元支票，詳如
    前述，被告為何未依法直接訴諸證人丙○○涉嫌竊盜或侵占
    該10萬元，反而以在「台北車站總站北邊出口」不實之事由
    ，向銀行辦理掛失止付，並請警察機關協助偵查，顯不合情
    理，其所辯不足採信。
(九)、綜上所述，被告明知上開面額110萬元、票號AR0000000號支
    票、面額200萬元、票號AR0000000號支票及面額10萬元、票
    號AE0000000號支票，並未遺失， 嗣因加州健身卡上網套件
    銷售業務與證人丙○○發生糾紛，無法妥善解決，即陸續向
    銀行辦理掛失止付，並請求警察機關該管公務員偵查犯罪，
    進而於 93年3月31日新竹縣警察局第三分局刑事組員警通知
    日前往警局製作筆錄，意圖使丙○○受刑事處分，誣告丙○○侵占前開支票等情，事證明確，所辯均不足採，犯行堪以
    認定，應予依法論科。
二、核被告乙○○所為，係犯刑法第169條第1項之誣告罪。其先
    後2次掛失止付上開3紙支票，均係因與丙○○合作銷售加州
    健身卡上網套件業務所生之紛爭而為之接續行為，應論以接
    續犯。又其進而意圖使丙○○受刑事處分，誣告丙○○侵占
    前開支票，則其掛失止付未指定犯人誣告之低度行為，應為
    指定犯人誣告之高度行為所吸收，不予論罪。上開 110萬元
    、200萬元支票2紙經檢察官移送併辦，核與上開10萬元支票
    部分有實質一罪關係，本院自得一併審理，併予敘明。
三、原審疏未查證，遽為被告無罪之認定，尚有未洽，檢察官上
    訴意旨指摘原判決不當，為有理由，自應由本院撤銷改判。
    爰審酌被告係因與丙○○合作銷售加州健身卡上網套件業務
    發生紛爭，一時失慮，而前往銀行掛失止付上開 3紙支票，
    嗣後票貼之2紙共310萬元支票，亦有兌現，造成之損害，尚
    非鉅大及犯罪後否認犯罪，態度不佳等一切情狀，量處如主
    文第2 項所示之刑。又被告前未曾受有期徒刑以上刑之宣告
    ，因一時失慮，偶罹刑典，經此刑之宣告後，應知警惕而無
    再犯之虞，本院因認暫不執行其刑為當，予以宣告緩刑 3年
    ，用啟自新。
據上論結，應依刑事訴訟法第369條第1項前段、第364條、第299
條第1項前段，刑法第169條第1項、第74條第1款，判決如主文。
本案經檢察官丁○○到庭執行職務。
中　　華　　民　　國　　94　　年　　12　　月　　22　　日
              刑事第八庭  審判長法　官　羅　得　村
                                法　官　巫　政　松
                                法　官　紀　文　勝
上列正本證明與原本無異。
如不服本判決應於收受送達後十日內向本院提出上訴書狀，其未
敘述上訴之理由者並得於提起上訴後十日內向本院補提理由書（
均須按他造當事人之人數附繕本）。
                                書記官　顏　子　良
中　　華　　民　　國　　94　　年　　12　　月　　23　　日
中華民國刑法第169條：(誣告罪)
意圖他人受刑事或懲戒處分，向該管公務員誣告者，處七年以下
有期徒刑。
意圖他人受刑事或懲戒處分，而偽造、變造證據，或使用偽造、
變造之證據者，亦同。
　　　　　　　　　　　　　　　　　　　　　　　　　　　Ｒ
